臺灣臺北地方法院刑事判決　　　　　　　　　　　　　九十一年度訴字第三四四號
　　公　訴　人　臺灣臺北地方法院檢察署檢察官
　　被　　　告　乙○○○
　　指定辯護人　甲○
右列被告因偽造文書等案件，經檢察官聲請簡易判決處刑（九十年度偵字第一○八七
九號、第一九七八二號），甲○認不宜以簡易判決處刑，改依通常程序審理，判決如
左：
    主  文
乙○○○共同連續行使偽造私文書，足以生損害於他人，處有期徒刑陸月，如易科罰
金，以佰元折算壹日，緩刑貳年。
如附表所示之物均沒收。
    事  實
一、乙○○○於民國九十年間，接受姓名年籍不詳之林姓成年女子（下稱林姓女子）
    之提議，由乙○○○為該林姓女子要求之一定之行為以換取金錢對價，而共同基
    於行使偽造私文書、偽造身分證及意圖為自己及第三人不法所有之犯意聯絡及行
    為分擔，先由該林姓女子偽造林傳君之印章並偽造林傳君印文及署押於委託書上
    ，連同姓名年籍不詳成年男子之照片二張、林傳君於九十年一月二十五日遺失之
    身分證（於七十八年三月一日核發之身分證）、上開偽造之委託書及偽造之林傳
    君印章交由乙○○○，再由乙○○○於九十年二月十九日上午十時十分許，前往
    臺北市萬華區第二戶政事務所，以持上開文件及物品向承辦身分證更換業務公務
    員蔡如欣行使之詐術方式，欲使蔡如欣陷於錯誤而誤以為乙○○○確係受林傳君
    委託而核發更換後之林傳君身分證，足以生損害於林傳君，然因蔡如欣核對所繳
    交之照片二張與林傳君遺失身分證上照片發覺有異，而未核發林傳君之身分證。
二、乙○○○復接受林姓女子之提議，約定由乙○○○提供乾淨之年籍資料以製作偽
    造之身分證並申請信用卡，乙○○○再持上開信用卡前往各特約商店刷卡購物，
    購得之物品交林姓女子處理，林姓女子再將乙○○○可得詐購物品價值一半之金
    錢匯入乙○○○之帳戶，乙○○○遂前往戶政事務所查詢自己業已為他人收養之
    胞妹丙○○年籍資料，連同自己之照片交付與該林姓女子，由該林姓女子偽造「
    內政部印」之公印文及丙○○之身分證交與乙○○○，乙○○○委由不知情之成
    年人偽造丙○○之印章，並於九十年八月十五日前往位於臺北縣永和市○○街一
    號之永和郵局，以偽造丙○○印文、署押、郵政存簿儲金立帳申請書及行使偽造
    丙○○身分證、上開申請書之詐術方式，使永和郵局承辦人員陷於錯誤而提供戶
    名丙○○、帳號為00000000000000000號之帳戶供乙○○○使
    用而得冒名使用他人帳戶之財產上不法利益，並詐得上開帳戶之存摺一本及提款
    卡一張，足以生損害於丙○○；乙○○○又於九十年九月三日前往中華電信股份
    有限公司（下稱中華電信公司），以偽造丙○○署押、室內電話業務申請書及行
    使偽造之丙○○身分證、上開申請書之詐術方式，使中華電信公司承辦人員陷於
    錯誤，自九十年九月七日起至九十一年一月十八日止提供00000000號之
    電話號碼供乙○○○使用而得價值新臺幣（下同）六千六百零六元之財產上不法
    利益，足以生損害於丙○○；嗣為申請信用卡，乙○○○透過報紙廣告由姓名年
    籍不詳之成年人處以二千元之代價購得偽造之丙○○各類所得扣繳暨免扣繳憑單
    、永泰廣告工程有限公司（下稱永泰公司）之薪資表各一份，再於九十年九月二
    十一日某時，前往位於臺北縣永和市某菜市場旁擺設申請信用卡之攤位，以偽造
    丙○○署押、遠東國際商業銀行（下稱遠東銀行）信用卡申請書及行使偽造之丙
    ○○身分證、各類所得扣繳暨免扣繳憑單、永泰公司薪資表及上開信用卡申請書
    之詐術方式，向遠東銀行申請信用卡，欲使遠東銀行承辦人員陳一民陷於錯誤而
    核發信用卡，足以生損害於丙○○，然經陳一民向丙○○本人查詢是否再次申請
    信用卡而未核發信用卡，惟為追查行為人，配合警方將信用卡（英文名義為ＪＥ
    ＡＮＳＨＵ—ＹＩＮＧ，並非丙○○之英文譯名）依乙○○○所提供之地址委請
    新幹線快遞遞送，乙○○○遂於九十年十月二日下午一時四十分許，偽造丙○○
    署押、快遞簽收單並行使以簽收信用卡，而為循線前往之警員當場查獲，始悉上
    情。
三、案經臺北縣警察局、臺北市政府警察局萬華分局分別報請臺灣臺北地方法院檢察
    署檢察官偵查起訴。
    理  由
一、訊據被告乙○○○於警詢、偵查及甲○審理中均坦白承認上開犯行，核與證人丙
    ○○、林傳君、陳一民、唐虹飛證述情節相符，並有林傳君照片一張、戶口名簿
    影本一份、遺失身分證報案二聯單影本一張、丙○○身分證影本一份、信用卡一
    張、新幹線快遞簽收單影本一張、信用卡申請書影本一張、偽造丙○○身分證影
    本、偽造之丙○○各類所得扣繳暨免扣繳憑單、薪資表各一份、存摺一本、提款
    卡一張、郵政存簿儲金立帳申請書影本一份、臺北市萬華區第二戶政事務所九十
    年三月十四日函附螢幕視窗資料傾印、換領國民身分證申請書、林傳君遺失之身
    分證影本、委託辦理身分證更換委託書、郵政儲金匯業局九十一年六月二十五日
    管九一字第五○六○○九一五二號函附資料、中華電信公司臺灣北區分公司臺北
    南區營運處服務中心九十一年七月四日南服四九一字第四八七號函附市內電話業
    務申請書、電話出帳及繳費狀況一覽表各一份在卷可資佐證，被告自白與事實相
    符，本件事證已臻明確，被告上開犯行均堪以認定。
二、被告持林傳君遺失之身分證、年籍不詳姓名成年男子照片二張、偽造之委託書及
    林傳君印章前往戶政事務所著手辦理身分證更換而未得逞之行為，係犯刑法第二
    百十六條、第二百十條行使偽造私文書罪及刑法第三百三十九條第三項、第一項
    之詐欺取財未遂罪。被告提供丙○○資料及自己照片供林姓女子偽造「內政部印
    」公印文及丙○○身分證，再持偽造之丙○○身分證、印章並偽造署押以偽造郵
    政存簿儲金立帳申請書並行使而獲財產上不法利益、存摺一本及提款卡一張之行
    為，係犯刑法第二百十八條第一項偽造公印文罪、刑法二百十六條、第二百十條
    、第二百十二條之行使偽造證照罪、行使偽造私文書罪及刑法第三百三十九條第
    一項、第二項之詐欺取財、詐欺得利罪。另被告持偽造之丙○○身分證並偽造署
    押以偽造市內電話業務申請書而行使，獲得財產上不法利益之行為，係犯刑法第
    二百十六條、第二百十條、第二百十二條之行使偽造證照罪、行使偽造私文書罪
    及刑法第三百三十九條第二項之詐欺得利罪。又被告持偽造之丙○○身分證、各
    類所得暨免扣繳憑單、永泰公司薪資表並偽造署押以偽造遠東銀行信用卡申請書
    、新幹線快遞簽收單後行使著手詐欺而未詐得信用卡之行為，係犯刑法第二百十
    六條、第二百十條、第二百十二條之行使偽造證照罪、行使偽造私文書罪及刑法
    第三百三十九條第三項、第一項詐欺取財未遂罪。本件檢察官雖僅就被告向戶政
    事務所辦理身分證更換及向遠東銀行冒名申請信用卡未得逞而觸犯連續行使偽造
    私文書及詐欺取財未遂罪之犯行提起公訴，然因被告向郵局冒名開立帳戶、向中
    華電信公司冒名申請市內電話而觸犯行使偽造私文書、詐欺得利、詐欺取財罪之
    犯行，與經檢察官起訴之犯行有連續犯之裁判上一罪關係，且被告提供資料及照
    片，由林姓女子偽造「內政部印」公印文及丙○○身分證，再由乙○○○持偽造
    之丙○○身分證向郵局、中華電信公司、遠東銀行冒名開立帳戶、申請電話、信
    用卡觸犯偽造公印文罪及行使偽造證照罪，則與經檢察官起訴之犯行有牽連犯之
    裁判上一罪關係，被告所犯前開未經檢察官起訴之犯行均為本案起訴效力所及，
    甲○自可一併審理。被告偽造丙○○印章後於郵政存簿儲金立帳申請書、存摺偽
    造印文、於市內電話業務申請書、郵政存簿儲金立帳申請書、遠東銀行信用卡申
    請書、新幹線快遞簽收單上偽造丙○○署押及林姓女子偽造林傳君印章並於委託
    書上偽造林傳君印文、署押之行為，分別為偽造市內電話業務申請書、郵政存簿
    儲金立帳申請書、遠東銀行信用卡申請書、新幹線快遞簽收單、委託書之低度行
    為，而偽造上開私文書及丙○○身分證則為嗣後據以行使之低度行為，均不另論
    罪。被告與林姓女子就上開所有犯行，與姓名年籍不詳男子就偽造丙○○各類所
    得扣繳暨免扣繳憑單、薪資表之犯行，有犯意聯絡及行為分擔，均為共同正犯。
    被告委由不知情之成年人偽造丙○○之印章，為間接正犯。被告先後多次行使偽
    造丙○○之身分證、行使偽造私文書、詐欺取財、詐欺得利及詐欺取財未遂、詐
    欺得利未遂之行為，時間緊接，犯罪手法相同，觸犯構成要件相同之罪名，顯係
    基於概括犯意為之，應依連續犯之規定論以一罪並加重其刑。又被告所犯上開偽
    造公印文、連續行使偽造證照罪、行使偽造私文書罪及詐欺取財、詐欺得利罪間
    ，有方法目的之裁判上一罪關係，為牽連犯，應從一重論以連續行使偽造私文書
    罪。爰審酌被告於警詢、偵查及甲○審理中坦白承認犯行，犯後態度良好，因家
    境狀況不佳且因患有情感性精神病、憂鬱症、人格障礙等心理疾病而貪圖小利，
    一時失慮為人所利用以致觸犯刑章，犯罪動機單純，且犯罪後隨即為人發覺，所
    造成之損害尚小、犯罪之次數等情狀，量處如主文所示之刑，並諭知易科罰金之
    折算標準。另被告未曾受有期徒刑以上刑之宣告，有臺灣高等法院被告全國前案
    紀錄表一份在卷可稽，信經此教訓當知所警惕而無再犯之虞，甲○因認對其所宣
    告之刑，以暫不執行為適當，爰併予宣告緩刑，以勵自新。
三、如附表所示編號二、四、五之物品分別為偽造之印章、印文及署押，雖被告於審
    理中稱：林傳君之印章已交還林姓女子、丙○○之印章業已丟棄等語，然無其他
    證據足資證明上開印章二個業已滅失，均應依刑法第二百十九條之規定宣告沒收
    。而如附表所示編號一、三、六、七之物品，分別為被告或共犯林姓女子所有而
    為供犯罪所用之物及犯罪所得之物，雖被告於審理中稱：偽造之丙○○身分證業
    已剪毀丟棄等語，然無其他證據可證該偽造身分證業已滅失，均應依刑法第三十
    八條第一項第二款之規定宣告沒收。另扣案之信用卡（參見臺灣臺北地方法院檢
    察署九十年度偵字第一九七八二號卷宗第一三頁）為遠東銀行發現被告冒名申請
    後為追查行為人而交由新幹線快遞遞送，無移轉所有權之意思，並非被告所有，
    且偽造丙○○身分證上「內政部印」之公印文一枚及扣案存摺首頁內之偽造丙○
    ○印文一枚，因偽造之丙○○身分證及扣案存摺業已宣告沒收如上所述，其中偽
    造之「內政部印」公印文及丙○○印文各一枚並無另為沒收宣告之必要，是均不
    另為沒收之宣告，附此敘明。
據上論斷，應依刑事訴訟法第四百五十二條、第二百九十九條第一項前段，刑法第二
十八條、第五十六條、第二百十六條、第二百十條、第二百十二條、第三百三十九條
第一項、第二項、刑法第二百十八條第一項、第五十五條、第四十一條第一項前段、
第七十四條第一款、第二百十九條、第三十八條第一項第二款，罰金罰鍰提高標準條
例第一條前段、第二條，判決如主文。
本案經檢察官林秀濤到庭執行職務
中      華      民      國    九十一    年      八      月      五      日
                              臺灣臺北地方法院刑事第一庭
                                  審判長法  官    陳興邦
                                        法  官    蔡惠如
                                        法  官    唐于智
右正本證明與原本無異。
如不服本判決，應於判決送達後十日內向甲○提出上訴狀(應抄附繕本)。告訴人
或被害人如對於本判決不服者，應具備理由請求檢察官上訴，其上訴期間之計算
係以檢察官收受判決正本之日期為準。
                                        書記官    陳俐妙
中      華      民      國    九十一    年      八      月      五      日
附錄本案論罪法條
刑法第二百十六條
行使第二百十條至第二百十五條之文書者，依偽造、變造文書或登載不實事項或使登
載不實事項之規定處斷。
刑法第二百十條
偽造、變造私文書，足以生損害於公眾或他人者，處五年以下有期徒刑。
刑法第二百十二條
偽造、變造護照、旅券、免許證、特許證及關於品行、能力、服務或其他相類之證書
、介紹書，足以生損害於公眾或他人者，處一年以下有期徒刑、拘役或三百元以下罰
金。
刑法第三百三十九條
一意圖為自己或第三人不法之所有，以詐術使人將本人或第三人之物交付者，處五年
  以下有期徒刑、拘役或科或併科一千元以下罰金。
二以前項方法得財產上不法之利益或使第三人得之者亦同。
三前二項之未遂犯罰之。
附表
┌──┬────────────┬───────────────────┐
│編號│物品名稱及數量          │備註                    │
├──┼────────────┼───────────────────┤
│一  │姓名年籍不詳成年男子之照│影本參見臺灣臺北地方法院檢察署九十年度│
│    │片二張                  │偵字第一○八七九號卷宗第一七、二一頁）│
├──┼────────────┼───────────────────┤
│二  │偽造之林傳君印章一個、印│印章未扣案，印文及署押影本均參見同上卷│
│    │文及署押各一枚          │宗第一九頁                            │
├──┼────────────┼───────────────────┤
│三  │偽造之丙○○身分證一張  │偽造之丙○○身分證正本未扣案，影本參見│
│    │                        │臺灣臺北地方法院檢察署偵字第一九七八二│
│    │                        │號卷宗第一六頁                        │
├──┼────────────┼───────────────────┤
│四  │偽造之丙○○印章一個、印│印章未扣案，印文二枚影本參見永和郵局九│
│    │文二枚                  │十一年六月二十八日函覆甲○之資料正反面│
├──┼────────────┼───────────────────┤
│五  │偽造之丙○○署押四枚    │遠東銀行信用卡申請書正卡申請人簽名欄偽│
│    │                        │造丙○○之署押一枚，影本參見臺灣臺北地│
│    │                        │方法院檢察署九十年度偵字第一九七八二號│
│    │                        │卷宗第一五頁                          │
│    │                        ├───────────────────┤
│    │                        │新幹線快遞簽收單客戶簽章欄偽造丙○○署│
│    │                        │押一枚，影本參見同上卷宗第一四頁      │
│    │                        ├───────────────────┤
│    │                        │郵政存簿儲金立帳申請書偽造之丙○○身分│
│    │                        │證旁之偽造丙○○署押一枚，影本參見永和│
│    │                        │郵局於九十一年六月二十八日函覆甲○之資│
│    │                        │料                                    │
│    │                        ├───────────────────┤
│    │                        │市內電話業務申請書新用戶簽章欄偽造之陳│
│    │                        │淑華署押一枚，影本參見中華電信公司於九│
│    │                        │十一年七月二日傳真甲○之資料          │
├──┼────────────┼───────────────────┤
│六  │戶名丙○○、帳號為七○○│正本均於甲○卷宗之證物袋內            │
│    │000000000000│                                      │
│    │六二號之郵局存摺一本、提│                                      │
│    │款卡一張                │                                      │
├──┼────────────┼───────────────────┤
│七  │偽造之丙○○各類所得扣繳│正本未扣案，影本參見臺灣臺北地方法院檢│
│    │暨免扣繳憑單、永泰廣告工│察署九十年度偵字第一九七八二號卷宗第一│
│    │程有限公司薪資表各一張  │一七、一八頁                          │
└──┴────────────┴───────────────────┘
